臺灣板橋地方法院刑事判決　　　　　　　 95年度訴字第548號
公　訴　人　臺灣板橋地方法院檢察署檢察官
被　　　告　乙○○
上列被告因槍砲彈藥刀械管制案件，經檢察官提起公訴（94年度
偵緝字第1841號），本院判決如下：
    主  文
乙○○無罪。
    理  由
一、公訴意旨略以：被告乙○○明知具有殺傷力之子彈係槍砲彈
    藥刀械管制條例所列管之彈藥，非經主管機關許可，不得持
    有子彈，竟基於持有具殺傷力子彈之犯意，於民國九十三年
    十月二十七日，在臺北縣中和市○○路一五八號十一樓之一
    住處內，持有具有殺傷力之改造子彈十顆，並藏置於臥室衣
    櫃之外套口袋內。嗣於同日十二時三十分許，為警在上開地
    點查獲，並扣得具殺傷力之改造子彈十顆，因認被告涉犯槍
    砲彈藥刀械管制條例第十二條第四項未經許可，持有子彈罪
    嫌等語。
二、按犯罪事實應依證據認定之，無證據不得認定犯罪事實；不
    能證明被告犯罪者，應諭知無罪之判決，刑事訴訟法第一百
    五十四條第二項、第三百零一條第一項分別定有明文。又認
    定不利於被告之事實，須依積極證據，苟積極證據不足為不
    利於被告事實之認定時，即應為有利於被告之認定，更不必
    有何有利之證據；且刑事訴訟法上所謂認定犯罪事實之積極
    證據，係指適合於被告犯罪事實之認定之積極證據而言，雖
    不以直接證據為限，間接證據亦包括在內，然而無論直接或
    間接證據，其為訴訟上之證明，須於通常一般之人均不致有
    所懷疑，而得確信其為真實之程度者，始得據為有罪之認定
    ，倘其證明尚未達到此一程度，而有合理之懷疑存在時，自
    不能以推測或擬制之方法，以為有罪裁判之基礎。（最高法
    院三十年度上字第八一六號、二十九年度上字第三一○五號
    、四十年度台上字第八六號、七十六年度台上字第四九八六
    號判例可資參照）。
三、本件公訴人認被告乙○○涉有持有子彈之犯行，無非以：被
    告與共同被告黃坤仁關於扣案子彈係在被告臥室衣櫃內懸掛
    之外套口袋查獲之供述、證人即查獲員警鄭瑞龍就查獲經過
    所為證述、扣案改造子彈十顆、現場及扣案物照片二幀、內
    政部警政署刑事警察局刑鑑字第○九三○二一九二○六號槍
    彈鑑定書資為論據。訊據被告乙○○就為警於前揭時、地搜
    索扣得前揭子彈十顆等事實固不爭執，惟堅決否認有公訴人
    所指未經許可持有子彈之犯行，辯稱：警方查獲子彈的衣服
    是自其妹住處取回置於衣櫃，不知扣案子彈為何人所有等語
    。
四、經查：本件被告乙○○於歷次偵審程序中，均一再供稱：為
    警查扣放置上開子彈之衣服係從其妹丙○○住處取回等語，
    核與證人即被告之妹丙○○於本院審理時具結證稱：我之前
    有與被告同住上址十一樓，後來另行承租同址十樓，搬離時
    有些衣服沒有拿走，因為我們體型相像，所以常共穿衣服，
    我們衣服都放在一起，為警查獲裝放扣案子彈之衣服為被告
    之衣服等語、共同被告即被告之夫黃坤仁於警詢時供稱：那
    件外套是被告於九十三年十月初自其妹丙○○住處搬回我住
    處放的等語、證人甲○○於檢察官偵訊時具結證稱：丙○○
    原住同社區G 棟十樓，是乙○○幫丙○○承租，丙○○搬家
    後，乙○○付清房租退租後，便將屋內的東西搬回自己住處
    等語大致相符。此外，證人即本件查獲員警鄭瑞龍於檢察官
    偵查中亦證稱：查獲子彈當時被告說是她妹妹的，她妹妹住
    附近，被告將其妹衣服拿回來掛在臥室衣櫃中，藏放子彈的
    那件衣服並沒有包裝，也未收拾起來，而是掛在衣櫃內等語
    ，益徵被告前揭所辯尚非無稽，自不得僅以在上開被告衣物
    內查獲扣案子彈，遽認被告有非法持有該等子彈之犯意或行
    為。又共同被告黃坤仁於警詢、檢察官偵訊時亦僅供稱扣案
    子彈係在丙○○的衣服中查獲，不知何人所有等語，尚無從
    以此認定扣案子彈為被告所有。至被告先於警、偵訊時供稱
    ：不知子彈何人所有，嗣於通緝到案本院訊問時，改稱：係
    其男友甲○○所有云云，前後固有歧異，然其所稱或出於自
    己之猜測或源於傳聞，基於被告不自證己罪原則，縱其所言
    非真，亦不得反推被告有支配、管理及使用上開子彈之主觀
    犯意或客觀犯行。末查，扣案之子彈經送請內政部警政署刑
    事警察局鑑定結果，認其中八顆具有殺傷力，餘二顆無法擊
    發，不具殺傷力，有內政部警政署刑事警察局九十三年十一
    月二十二日刑鑑字第○九三○二一九二○六號槍彈鑑定書一
    份及九十六年四月九日刑鑑字第○九六○○四六七四九號函
    在卷可稽，惟上述槍彈鑑定書及回函僅能證明扣案之子彈中
    八顆確屬槍砲彈藥刀械管制條例所列管之彈藥，並無法證明
    被告有持有扣案子彈之行為，是上開槍彈鑑定書並不足為此
    部分不利被告認定之依據。此外，復查無其他積極證據足證
    被告有何持有子彈之犯意與行為，是公訴意旨所指被告未經
    許可持有子彈之犯嫌殊有未明。
五、綜上所述，被告所辯尚可採信，公訴意旨所指被告未經許可
    持有子彈之犯行無法證明，爰應為無罪之諭知。
據上論斷，應依刑事訴訟法第三百零一條第一項，判決如主文。
本件經檢察官沈志成到庭執行職務。
中　　華　　民　　國　　96　　年　　4 　　月　　18　　日
                  刑事第十五庭  審判長法　官  陳鴻清
                                      法  官  朱嘉川
                                      法  官  劉安榕
上列正本證明與原本無異。
如不服本判決，應於判決送達後十日內向本院提出上訴狀（應附
繕本），上訴於臺灣高等法院。
                                      書記官  楊馥如
中　　華　　民　　國　　96　　年　　4 　　月　　18　　日
